【裁判字號】    99,上易,980
【裁判日期】    990817
【裁判案由】    詐欺
【裁判全文】
臺灣高等法院臺中分院刑事判決         99年度上易字第980號
上  訴  人  臺灣臺中地方法院檢察署檢察官
被      告  甲○○
上列上訴人因被告詐欺案件，不服臺灣臺中地方法院98年度易字
第3562號中華民國99年 4月28日第一審判決（起訴案號：臺灣臺
中地方法院檢察署98年度偵字第 19636號，併辦案號：臺灣臺中
地方法院檢察署98年度偵字第 25070號），提起上訴，本院判決
如下：
    主  文
上訴駁回。
    事  實
一、甲○○前因強盜及違反毒品危害防制條例案件，經臺灣臺中
    地方法院分別以91年度訴字第794號、91年度訴字第886號判
    決判處有期徒刑6年10月、8月及6月確定，後2罪經減刑為有
    期徒刑4月、3月，再與前揭有期徒刑 6年10月合併定執行刑
    為有期徒刑7年1月，於民國97年10月27日假釋出監，假釋期
    間尚未期滿。
二、緣張祥文、韓致中與劉大維共同基於意圖為自己不法之所有
    之犯意聯絡，自98年 5月間起，由張祥文出資先後承租臺中
    市西屯區○○○○街7號「劍橋企業大樓」7樓房屋及臺中市
    ○○街527號3樓（自98年 7月間起遷移至此處）設立機房，
    作為從事電話詐騙之據點，並出資購買如附表所示之電腦及
    網路設備等各項機器設備，由韓致中擔任前開據點之現場負
    責人，劉大維則負責架設、維修前開電腦及網路設備等事宜
    。俟籌畫完備，前開詐騙電信機房即開始運作，並自98年 5
    月間起至同年8月12日11時30分止，張建民（自98年5月間起
    參與）、紀文祥（自98年8月5日起參與）、吳俊霖（自98年
    8 月初起參與）、陳永洲（自98年8月1日起參與）、廖忠凱
    （冒名廖忠文）、張旭維（自98年8月1日起參與）、張駿逸
    （自98年8月5日起參與）、陳佳君（自98年 7月底起參與）
    、程子矜（自98年8月5日起參與）、劉牧垠（自98年8月5日
    起參與）、甲○○、李叔樺（自98年8月1日起參與）等亦共
    同意圖為自己不法之所有，基於詐欺取財之犯意聯絡，陸續
    參與該詐騙集團，與張祥文、韓致中、劉大維及張建民共同
    詐騙大陸地區不特定民眾。其等之詐騙分工方式為：由劉大
    維使用電腦網路主機發射內容略為：「公安局郵件未領」之
    語音至大陸地區不特定民眾之電話，俟大陸地區民眾依語音
    所留電話回撥時，便由該詐騙集團第一線成員陳佳君、程子
    矜、劉牧垠、甲○○、李叔樺接話，佯裝為中國電信或郵政
    局客服人員，再依據韓致中提供之教戰守則，告知大陸地區
    民眾略以：有郵件未領，須提供姓名、身分證字號及電話以
    便查詢郵件等語；陳佳君、程子矜、劉牧垠、甲○○、李叔
    樺再將該電話轉接至第二線接話員紀文祥、吳俊霖、陳永洲
    、廖忠文、張旭維、張駿逸、韓致中、劉大維、徐郅佳，冒
    充大陸公安接話，並使用無線電話及電腦鍵盤，製造呼叫總
    台查詢被害人身分證字號及使用電腦設備查詢資料之背景聲
    ，再根據韓致中提供之教戰守則謊稱略以：郵件內容為公安
    局傳票，被害民眾之身分證遺失，為確保帳戶未被冒領，須
    提供其使用之帳戶及帳戶內金額，被害民眾須至 ATM操作，
    以簽署 1份保單等語；韓致中、劉大維再假扮第三線金融局
    人員接話，指引被害民眾至提款機，教導民眾操作，致該等
    民眾陷於錯誤，依韓致中、劉大維之指示操作提款機，遂將
    帳戶內部分或全部金額匯轉入該詐欺集團指定之人頭帳戶。
    俟被害人匯款後，由張建民以網路電話 skype通知在大陸地
    區擔任車手真實姓名、年籍不詳之人，至金融機構提款機提
    領贓款；得手後，由韓致中按詐欺而得之金額，分別分配第
    一線人員4%之報酬、第二線人員5%之報酬、第三線人員5%之
    報酬，張祥文分得詐騙金額所得之 15%，並由張祥文每個月
    發放月薪新臺幣（下同） 2萬5000元予張建民；期間計已有
    二至三成遭騙之被害人匯款至上揭集團指定之人頭帳戶得逞
    。嗣於98年 8月12日11時30分許，為警持臺灣臺中地方法院
    核發之搜索票，至臺中市○○街527號3樓執行搜索查獲，員
    警並在現場扣得如附表所示供詐騙所用之物（除廖忠凱由原
    審法院另行審理、徐郅佳由本院另案審理中外，其餘人員均
    已由原審法院先行審結）。
三、案經內政部警政署刑事警察局移送臺灣臺中地方法院檢察署
    檢察官偵查起訴，及臺中市警察局第六分局報請臺灣臺中地
    方法院檢察署檢察官移送併辦。
    理  由
一、訊據被告甲○○對於上開犯罪事實坦承不諱，核與同案共犯
    張祥文、韓致中、劉大維、張駿逸、張建民、紀文祥、吳俊
    霖、陳永洲、張旭維、陳佳君、程子矜、劉牧垠、李叔樺等
    人所述相符，並有查獲現場扣案之韓致中所有電腦主機 2部
    、電腦螢幕2部、印表機1部、數據機2台、網路分享器8台、
    閘道器GATEWAY 2台、室內電話機16台、電子電腦2台、網路
    電話2支、行動電話3支、無線電對講機15支、詐欺用鍵盤(
    道具)1袋、筆記本2本、詐欺教戰守則資料1批、詐騙守則及
    被害人資料1份、碎紙機1台、詐欺教戰守則 1疊、大陸行動
    電話卡4張、鑰匙1支，張建民所有詐欺教戰守則 1份、臺哥
    大行動電話申請書資料1疊、筆記資料1份、網路電話 2支、
    行動電話1支、鑰匙1串，劉大維所有鑰匙1串、筆記本1本，
    張駿逸所有筆記資料及教戰守則1批，吳俊霖所有鑰匙1支，
    陳佳君所有室內電話1台，程子衿所有室內電話1台，劉牧垠
    所有室內電話1台，甲○○所有室內電話1台，李叔樺所有室
    內電話 1台等物，並有被告韓致中使用之門號0000000000號
    行動電話與被告張祥文所使用之0000000000號行動電話通訊
    監察譯文在卷可稽，被告甲○○犯行堪以認定。
二、按共同正犯應就全部犯罪結果負其責任，故正犯中之一人其
    犯罪已達於既遂程度者，其他正犯亦應以既遂論科（29年上
    字第3617號判決），本件經查既已有二至三成遭騙之被害人
    匯款至上揭集團指定之人頭帳戶得逞，是核被告甲○○所為
    係犯刑法第339條第1項之詐欺取財罪，起訴書認係犯刑法第
    339條第 3項、第1項之詐欺取財未遂罪，尚有未洽。又被告
    與張祥文、韓致中、劉大維、張駿逸、張建民、紀文祥、吳
    俊霖、陳永洲、張旭維、陳佳君、程子矜、劉牧垠、李叔樺
    等人間，及其等與在大陸地區擔任車手之不詳姓名、年籍成
    年人間，有犯意聯絡及行為分擔，均為共同正犯。而併案部
    分與原起訴部分為事實上同一案件，本院自得併予審理。
三、原審以本案被告之前揭事證明確，並審酌被告年輕力壯，竟
    不思以正途取財，而詐騙大陸地區人民，暨所參與之犯罪程
    度，參加期間與犯罪後坦承犯行，態度良好等一切情狀，量
    處如原審判決主文所示之刑，並諭知易科罰金之折算標準。
    復以扣案如附表所示之物品，均為被告或共同被告等人所有
    ，而供本件犯罪所用之物，此經被告及共同被告等人陳述明
    確，而均依刑法第38條第1項第2款規定併予宣告沒收之。核
    其認事用法俱無不當，量刑亦稱允洽。檢察官提起上訴意旨
    略以：本案被告係擔任詐騙集團實施詐騙之行為，為詐欺集
    團核心成員，非僅單純提供人頭帳戶或電話，而詐騙集團成
    員對不特定民眾行騙，使無辜民眾財產深受危害，已係當今
    國內社會重大治安問題，更為社會大眾深惡痛絕，政府相關
    檢警為防堵及查緝類此案件發生，付出相當勞力、費用等社
    會成本，詐騙歹徒愈形囂張、狡猾，其等詐騙手法及規避查
    緝、隱匿身分方式亦推陳出新，查緝類此案件，誠屬不易，
    是被告等人之詐騙行為，顯對社會治安具有高度之危害性、
    可非難性，審酌其犯罪動機、目的、手段等情，相較於單純
    提供人頭帳戶或電話之幫助犯，理應量處較重之刑，始符罪
    刑之分配相當性，以有效預防詐欺犯罪並彰顯公允，惟原審
    僅對被告量處有期徒刑 3月並得以易科罰金之刑，實屬過輕
    ，不符罪刑相當性，更易使有心犯罪之人心存僥倖之投機心
    態，視法律於無物，未能有效遏止此類之犯罪。是原審判決
    仍有上述之不當，尚難認原判決妥適云云。惟按刑之量定，
    係實體法上賦予法院得自由裁量之事項，倘其未逾越法律所
    規定之範圍，又未明顯違背正義，即不得任意指摘為違法。
    本件原審量刑時，已依刑法第57條之規定審酌被告之上開情
    狀及檢察官上訴意旨所指稱之情形，又綜合卷證，並參考其
    他共犯所受宣告之刑度等情，認如量處如原審判決主文所示
    之刑，已足懲戒被告，經核原審並未逾越法律所規定之範圍
    ，又無明顯違背正義，檢察官執前詞指摘原判決不當，並無
    理由，應予駁回。
據上論斷，應依刑事訴訟法第368條，判決如主文。
本案經檢察官乙○○到庭執行職務。
中    華    民    國    99    年     8    月    17    日
            刑事第二庭  審判長法  官  姚  勳  昌
                              法  官  林  欽  章
                              法  官  張  智  雄
以上正本證明與原本無異。
不得上訴。
                              書記官  詹  雅  婷
中    華    民    國    99    年     8    月    17    日
附表：
┌──┬───────────┬───┬───┐
│編號│名                稱  │數  量│所有人│
├──┼───────────┼───┼───┤
│一  │電腦主機              │二部  │韓致中│
├──┼───────────┼───┼───┤
│二  │電腦螢幕              │二部  │韓致中│
├──┼───────────┼───┼───┤
│三  │印表機                │一部  │韓致中│
├──┼───────────┼───┼───┤
│四  │數據機                │二臺  │韓致中│
├──┼───────────┼───┼───┤
│五  │網路分享器            │八臺  │韓致中│
├──┼───────────┼───┼───┤
│六  │閘道器                │二臺  │韓致中│
├──┼───────────┼───┼───┤
│七  │室內電話機            │十六臺│韓致中│
├──┼───────────┼───┼───┤
│八  │電子計算機            │二臺  │韓致中│
├──┼───────────┼───┼───┤
│九  │網路電話              │二支  │韓致中│
├──┼───────────┼───┼───┤
│十  │行動電話              │三支  │韓致中│
├──┼───────────┼───┼───┤
│十一│無線電對講機          │十五支│韓致中│
├──┼───────────┼───┼───┤
│十二│鍵盤                  │一袋  │韓致中│
├──┼───────────┼───┼───┤
│十三│筆記本                │二本  │韓致中│
├──┼───────────┼───┼───┤
│十四│教戰手則資料          │一批  │韓致中│
├──┼───────────┼───┼───┤
│十五│詐騙資料及被害人資料  │一份  │韓致中│
├──┼───────────┼───┼───┤
│十六│碎紙機                │壹台  │韓致中│
├──┼───────────┼───┼───┤
│十七│教戰手則資料          │一疊  │韓致中│
├──┼───────────┼───┼───┤
│十八│身分證、健保卡影本    │一疊  │韓致中│
├──┼───────────┼───┼───┤
│十九│大陸行動電話卡        │四張  │韓致中│
├──┼───────────┼───┼───┤
│二十│鑰匙                  │一支  │韓致中│
├──┼───────────┼───┼───┤
│二一│詐欺教戰手則          │一份  │張建民│
├──┼───────────┼───┼───┤
│二二│臺哥大行動電話申請資料│一疊  │張建民│
├──┼───────────┼───┼───┤
│二三│筆記資料              │一份  │張建民│
├──┼───────────┼───┼───┤
│二四│網路電話              │二支  │張建民│
├──┼───────────┼───┼───┤
│二五│行動電話              │一支  │張建民│
├──┼───────────┼───┼───┤
│二六│鑰匙                  │一串  │張建民│
├──┼───────────┼───┼───┤
│二七│鑰匙                  │一串  │劉大維│
├──┼───────────┼───┼───┤
│二八│筆記本                │一本  │劉大維│
├──┼───────────┼───┼───┤
│二九│筆記資料及教戰手則    │一批  │張駿逸│
├──┼───────────┼───┼───┤
│三十│鑰匙                  │一支  │吳俊霖│
├──┼───────────┼───┼───┤
│三一│室內電話機            │壹台  │陳佳君│
├──┼───────────┼───┼───┤
│三二│室內電話機            │壹台  │程子衿│
├──┼───────────┼───┼───┤
│三三│室內電話機            │壹台  │劉牧垠│
├──┼───────────┼───┼───┤
│三四│室內電話機            │壹台  │甲○○│
├──┼───────────┼───┼───┤
│三五│室內電話機            │壹台  │李叔樺│
└──┴───────────┴───┴───┘
附錄論罪科刑法條
中華民國刑法第339條
（普通詐欺罪）
意圖為自己或第三人不法之所有，以詐術使人將本人或第三人之
物交付者，處 5 年以下有期徒刑、拘役或科或併科 1 千元以下
罰金。
以前項方法得財產上不法之利益或使第三人得之者，亦同。
前二項之未遂犯罰之。

司法院資訊處製作；財團法人民間司法改革基金會備份。
